臺灣臺中地方法院簡易民事判決
110年度中簡字第3563號
原      告  華南產物保險股份有限公司

法定代理人  陳文智  
訴訟代理人  張瑋澄  
            陳致安  
被      告  謝名柔  

上列當事人間損害賠償事件，本院於民國111年1月25日言詞辯論
終結，判決如下：
    主          文
被告應給付原告新臺幣96,738元，及自民國110年8月25日起至清
償日止，按週年利率百分之5計算之利息。
訴訟費用由被告負擔。
本判決得假執行。 
    事 實 及 理 由
壹、程序事項：
一、按訴狀送達後，原告不得將原訴變更或追加他訴，但擴張或
    縮減應受判決事項之聲明者，不在此限，民事訴訟法第255
    條第1項第3款定有明文。本件原告起訴原請求：「被告應給
    付原告新臺幣（下同）130,967元，及自起訴狀繕本送達翌
    日起至清償日止，按年利率百分之5計算之利息。」，嗣於
    民國111年1月25日於言詞辯論期日以言詞更正聲明為：「被
    告應給付原告96,738元，及自起訴狀繕本送達翌日起至清償
    日止，按年利率百分之5計算之利息。」（見本院卷第100頁
    ），核屬減縮應受判決事項之聲明，並非訴之變更或追加，
    依首揭法條規定，並無不合，應予准許。
二、被告經合法通知，未於言詞辨論期日到場，核無民事訴訟法
    第386條各款所列情形，爰依原告之聲請，由其一造辯論而
    為判決。
貳、實體事項：
一、原告主張：
　　被告於109年7月16日上午9時35分許，駕駛車牌號碼0000-00
    號自用小客車（下稱被告汽車），行經臺中市西區民龍里民
    權路與博館二街口，因違反道路交通安全規則第94條規定，
    未注意車前狀況及兩車併行之間隔，不慎碰撞原告所承保訴
    外人詹景嵐所有、由訴外人詹勝旺所駕駛之車牌號碼000-00
    00號自用小客車（下稱系爭車輛），致系爭車輛受損，經送
    修估價修理費為130,967元（零件費用88,127元、工資及烤
    漆42,840元），原告已依保險契約悉數理賠完畢，而事故發
    生時被告汽車係後方車輛，本應注意前方車輛動態而為禮讓
    ，若遇道路縮減被告應禮讓系爭車輛先行再為通行，不料，
    被告竟未注意車前狀況，故應負擔全部過失責任，又系爭車
    輛零件折舊後金額為53,898元，加計工資及烤漆後，依法得
    請求金額為96,738元。依保險法第53條第1項前段之規定，
    原告得代位求償。並聲明：㈠被告應給付原告96,738元，及
    自起訴狀繕本送達翌日起至清償日止，按年利率百分之5計
    算之利息。㈡訴訟費用由被告負擔。
二、被告未於言詞辯論期日到場，亦未提出書狀作何聲明或陳述
    。
三、得心證之理由：
  ㈠原告主張上開事實，業據其提出與所述相符之汽車行照、汽
    車險理賠申請書、道路交通事故初步分析研判表、道路交通
    事故現場圖、道路交通事故當事人登記聯單、估價單、統一
    發票、車損照片等件影本為證（見本院卷第21-37頁）；本
    院並依職權調取臺中市政府警察局道路交通事故調查卷宗（
    含道路交通事故現場圖、A3類道路交通事故調查報告表、談
    話紀錄表、A3類道路交通事故調查紀錄表㈠㈡、酒精測定紀錄
    表、補充資料表、初步分析研判表現場照片等資料）核閱屬
    實（見本院卷第41-66頁），是堪信為真實。
  ㈡按負損害賠償責任者，除法律另有規定或契約另有訂定外，
    應回復他方損害發生前之原狀，固為民法第213條第1項所明
    定；惟該項情形，債權人得請求支付回復原狀所必要之費用
    ，以代回復原狀，同條第3項定有明文，此為民法第213條於
    88年修法時所增訂，乃因回復原狀，若必由債務人為之，對
    被害人有時可能緩不濟急，或不能符合被害人之意願，為期
    合乎實際需要，並使被害人獲得更周密之保障所增設，使被
    害人得請求支付回復原狀所必要之費用，以代回復原狀（民
    法第213條修正立法理由參照）。今原告就系爭車輛支出之
    修復費用，業已提出上開汽車險理賠申請書、估價單及電子
    發票證明聯影本等為證（見本院卷第23、31-35頁），是原
    告依保險法第53條第1項（詳後述）代位向被告請求系爭車
    輛回復原狀所需之修理費用，即屬有理由。　　
  ㈢又按被保險人因保險人應負保險責任之損失發生，而對於第
    三人有損失賠償請求權者，保險人得於給付賠償金額後，代
    位行使被保險人對於第三人之請求權；因故意或過失，不法
    侵害他人之權利者，負損害賠償責任；復按不法毀損他人之
    物者，應向被害人賠償其物因毀損所減少之價值，保險法第
    53條第1項前段、民法第184條第1項前段及第196條分別定有
    明文。本件原告主張系爭車輛因上揭車禍支出修理費用130,
    967（內含零件費用88,127元、工資及烤漆42,840元）之損
    失，固據其提出上揭估價單、統一發票為佐（見本院卷第31
    -35頁），惟系爭車輛有關零件部分之修復，既以新零件更
    換被損害之舊零件，則在計算損害賠償額時，自應將零件折
    舊部分予以扣除（最高法院77年5月17日第9次民事庭會議決
    議意旨參照）。本件原告所承保之系爭車輛係108年7月出廠
    ，有該車行車執照影本附卷可稽（見本院卷第21頁），距本
    件109年7月16日車禍之時，核算應扣除約1年1月之折舊額。
    而依行政院所頒「固定資產耐用年數表」及「固定資產折舊
    率表」之規定，自用小客車耐用年數為5年，依定率遞減法
    每年折舊1000分之369之方式計算結果，扣除折舊後之零件
    費用為53,898元（計算式詳如附表），再加計不必折舊之工
    資烤漆42,840元後，合計實際之損失為96,738元（計算式：
    53,898＋42,840＝96,738）。
  ㈣復按損害賠償祇應填補被害人實際損害，保險人代位被害人
    請求損害賠償時，依保險法第53條第1項規定，如其損害額
    超過或等於保險人已給付之賠償金額，固得就其賠償之範圍
    ，代位請求賠償，如其損害額小於保險人已給付之賠償金額
    ，則保險人所得代位請求者，應祇以該損害額為限（最高法
    院65年臺上字第2908號判例意旨參照）。查本件原告因承保
    之系爭車輛遭被告過失不法毀損，固已給付賠償金額130,96
    7元予被保險人詹景嵐，然因被保險人詹景嵐就系爭車輛實
    際得向被告請求賠償之費用金額僅為96,738元，揆諸上開說
    明，原告得代位請求被告賠償之金額，自亦僅以上開金額為
    限。
  ㈤另按給付有確定期限者，債務人自期限屆滿時起，負遲延責
    任；給付無確定期限者，債務人於債權人得請求給付時，經
    其催告而未為給付，自受催告時起，負遲延責任；其經債權
    人起訴而送達訴狀，或依督促程序送達支付命令，或為其他
    相類之行為者，與催告有同一之效力，民法第229條第1項、
    第2項定有明文。復按遲延之債務，以支付金錢為標的者，
    債權人得請求依法定利率計算之遲延利息；但約定利率較高
    者，仍從其約定利率；應付利息之債務，其利率未經約定，
    亦無法律可據者，週年利率為百分之5，民法第233條第1項
    、第203條亦分別明定。查本件原告對被告請求之損害賠償
    債權，核屬無確定期限之給付，亦未約定利率，既經原告起
    訴而於110年8月24日合法送達起訴狀繕本予被告，有送達證
    書1份在卷足佐（見本院卷第71頁），被告迄未給付，則自
    送達起訴狀繕本之翌日起，當應負遲延責任。原告請求自起
    訴狀繕本送達被告翌日即110年8月25日起，按週年利率百分
    之5計算之法定遲延利息，核無不合，應予准許。
四、綜上所述，原告依民法第184條、第191條之2條、第196條及
    保險代位之規定，訴請被告給付96,738元，及自110年8月25
    日起至清償日止，按週年利率5%計算之遲延利息，為有理由
    ，應予准許。
五、本件原告係依民事訴訟法第427條第1項規定適用簡易訴訟程
    序，所為被告敗訴之判決，依同法第389條第1項第3款規定
    ，法院應依職權宣告假執行。
六、訴訟費用負擔之依據：民事訴訟法第78條。
中　　華　　民　　國　　111 　年　　2 　　月　　8 　　日
                  臺灣臺中地方法院臺中簡易庭
                              法  官  林秉暉
以上正本係照原本作成。
如不服本判決，應於送達後20日內，向本院提出上訴狀並表明上
訴理由，如於本判決宣示後送達前提起上訴者，應於判決送達後
20日內補提上訴理由書（應按他造人數附繕本）。如委任律師提
起上訴者，應一併繳納上訴審裁判費。
中　　華　　民　　國　　111 　年　　2 　　月　　8 　　日
                              書記官 王志伃
　　　　　　　　　　　　　　　　　　　　　　　　　　　　　　
附表
-----
折舊時間           金額（元以下四捨五入）
第1年折舊值        88,127×0.369=32,519
第1年折舊後價值    88,127-32,519=55,608
第1年1月折舊值     55,608×0.369×(1/12)=1,710
第1年1月折舊後價值 55,608-1,710=53,898